【裁判字號】    89,易,1717
【裁判日期】    900131
【裁判案由】    傷害等
【裁判全文】
臺灣板橋地方法院刑事判決                        八十九年度易字第一七一七號
    公  訴  人  臺灣板橋地方法院檢察署檢察官
    被      告  壬○○
右列被告因傷害等案件，經檢察官提起公訴（八十九年度偵字第四一三０號），本院
判決如左：
    主  文
壬○○傷害人之身體，處有期徒刑伍月，如易科罰金，以佰元折算壹日。又以加害
生命之事，恐嚇他人致生危害於安全，處拘役肆拾日，如易科罰金，以佰元折算壹
日。
    事  實
一、壬○○因丙○○積欠其兄、嫂子○○、乙○○（涉犯傷害罪業經臺灣板橋地方法
    院檢察署檢察官為不起訴處分）之債務久未清償，於民國八十八年九月二十八日
    傍晚五、六時許，與子○○、乙○○共同前往臺北縣三重市○○街四十三巷四十
    號四樓丙○○與其妹丁○○共同居住之住宅向丙○○催討債務。壬○○等三人抵
    達時，丙○○適不在家，經丁○○連繫，丙○○於當天晚上六時三十分許返家，
    即與子○○、乙○○洽談債務問題。壬○○在旁飲畢二罐啤酒後，於晚上七時許
    ，基於普通傷害之犯意，無故揮拳毆打當時正在看電視之丁○○頭部，致李女受
    有頭頂外傷、左額挫擦傷及頭部外傷併腦挫傷、左上肢麻痺等傷害。乙○○見狀
    ，趕緊將壬○○推出門外，壬○○猶不甘心，仍進入屋內對丁○○恐嚇稱：「你
    小心點，不然死得很難看！」等語，致李女心生畏懼，致生損害於其安全。
二、案經丁○○訴請臺灣板橋地方法院檢察署檢察官偵查起訴。
    理  由
一、訊據被告壬○○矢口否認有何右揭傷害犯行，辯稱：我當天休假，下午待在家裡
    ，晚上參加社區舉辦之中秋節聯歡晚會，沒有與子○○、乙○○到臺北縣三重市
    ○○街四十三巷四十號四樓丙○○住處云云。經查：
（一）右揭犯罪事實，業據告訴人丁○○於偵審中指訴綦詳，核與證人即告訴人之姐
      丙○○於偵審中證述：當天我接獲丁○○通知於六時三十分許回到家，我與子
      ○○、乙○○在討論債務問題，丁○○在看電視，壬○○突然從丁○○之後面
      繞到她前面，毆打丁○○之頭部，乙○○就把壬○○推出去等語（見八十九年
      度偵字第四八四號偵查卷第三十二頁正面、本院八十九年六月二十一日、七月
      六日、八月十日、十一月九日、九十年一月十七日訊問筆錄）；又證人即告訴
      人之姪兒林聖智到庭證稱：我在房間聽見有人在爭吵，我就出來看，過了幾秒
      鐘後就看見那名陌生男子打丁○○，被告二人（指子○○、乙○○）叫那男子
      趕快走，後來那男子又進來，對我阿姨說好小心一點，有提到「死」字等語（
      見查偵查卷第八頁）；另證人即告訴人之兄戊○○證稱：當天晚上七點多回家
      ，看見子○○、乙○○及壬○○在我家，不久他們就離開了等語（見偵查卷第
      三十一頁背面及第三十二頁正面、本院八十九年六月二十一日、九十年一月十
      七日訊問筆錄）等情節相符。而告訴人先後於八十八年九月十八日、九月二十
      日，前往宏仁醫院、馬偕紀念醫院就診，發現受有頭頂外傷、左額挫擦傷及頭
      部外傷併腦挫傷、左上肢麻痺等傷害，此有診斷書二紙附卷可稽。
（二）告訴人丁○○因其姐丙○○向子○○、乙○○借款，故僅認識子○○、乙○○
      夫婦，並不認識子○○之弟蔡甲戌、蔡三連、壬○○等人，告訴人受傷後至臺
      灣板橋地方法院檢察署提出告訴，指訴子○○、乙○○與另一名陌生男子至家
      中催討債務時，遭該名陌生男子毆打等語，經告訴人對子○○其他兄弟進行指
      認，先後就蔡甲戌、蔡三連均表示並非當天到場之人，嗣則明確指認壬○○確
      係動手毆打之人，是被告與壬○○、蔡甲戌、蔡三連等人均不相識，彼此並無
      仇怨，當無故意僅誣陷被告壬○○之理。被告雖辯稱告訴人知悉其在總統府任
      職，欲藉指訴被告犯罪，以逼迫子○○免除對於丙○○之債務云云。惟被告於
      八十九年三月間始至總統府任職，而告訴人於八十九年二月十四日即對被告提
      出告訴（見偵查卷第二十五頁背面），況證人蔡三龍亦在總統府任職，為其證
      述明確（見偵查卷第十五頁背面），告訴人何不指認蔡三龍，卻自始至終均認
      傷害犯行係被告所為？又債務發生於子○○、乙○○與丙○○之間，而本件傷
      害案發生於壬○○與丁○○之間，倘告訴人欲達到免除丙○○之債務，何不直
      接指稱其遭子○○或乙○○毆打？是告訴人對於被告之指訴應與被告在總統府
      任職之事實無關，告訴人實無故意誣陷被告之動機與目的。
（三）被告壬○○辯稱案發當天下午在家裡，晚上參加里長所舉辦之中秋節聯歡晚會
      ，有不在場證明云云。惟檢察官就被告及其家人如何參加中秋節聯歡晚會乙節
      ，對證人即被告之二女兒癸○○及其同學庚○○進行隔離訊問。證人癸○○證
      稱：當天下午我與同學庚○○到大同公園看會場佈置，下午五、六點我叫爸爸
      及姐姐一起下來，當時我媽媽還沒有下班，我們在公園內吃東西，晚上六、七
      點聽見媽媽機車之聲音，就一起去接媽媽，然後繼續在公園內吃東西，媽媽、
      姐姐於七點多先回家，爸爸坐在旁邊椅子，我與庚○○在旁邊逛，其間曾去找
      爸爸五、六次，我們於晚上十點多才回家等語（見偵查卷第三十二頁背面、第
      三十三頁正面）；惟證人庚○○則證稱：當天我與癸○○於下午一點多約在圖
      書館，下午五、六點去癸○○家，她媽媽去外面買二個便當給我和癸○○全家
      吃，吃飽飯後我、癸○○及其父母一起下去公園，九點多我們五人一起回家等
      語（見偵查卷第三十三頁），互核二人所述之情節差異甚大，已有瑕疵可指，
      至於證人庚○○嗣於本院審理時雖附和證人癸○○之證詞，顯係事後臨訟串證
      之詞，難以採信。至於證人即被告鄰居許玉枝到庭證稱其從下午五點到九點之
      間，看見被告好幾次等語，惟告訴人指訴被告於當天下午五、六點到丙○○住
      處，約於七點半離開，衡諸案發當天被告住處附近之大同公園內舉辦晚會，被
      告與子○○、乙○○前往丙○○住處前後，與鄰居仍有多次碰面之機會，證人
      依其印象認為與被告見面多次，尚難認為被告當天晚上均未離開社區。綜上，
      被告所提告訴人遭毆打之時有不在場證明之事實，仍有瑕疵可指，難以因此推
      翻被告涉案之可能性。
（四）另就被告辯稱案發當天其在家中與友人通話乙節，證人己○○到庭證稱：我於
      八十八年九月十八日下午二、三點開始，以0000000000號打電話至
      被告住處，與被告洽談當天晚上與同事聚會之事，被告並邀我們參加社區中秋
      節聯歡晚會，當天晚上十點我才下班，與壬○○、曾麗紅等人前往友人鄭維慎
      住處聚會，晚上七點至九點間我與壬○○間有相互連絡等語（見本院八十九年
      六月二十一日、八十九年十一月二十九日訊問筆錄）；另證人曾麗紅雖亦到庭
      證稱：壬○○於八十八年九月十八日約下午六點打電話給我，當時我在家中，
      他邀我參加中秋節聯歡晚會，我一開始不想去，後來改變主意，我於下午六點
      多打電話給壬○○表示要參加，我們約晚上十一點在另一個同事家聚會，我的
      電話號碼是00000000等語（見本院八十九年十一月二十九日訊問筆錄
      ）。惟就被告所提供其住處電話號碼00000000號之通話紀錄顯示，電
      話號碼00000000於八十八年九月十八日並未撥打至00000000
      號；又00000000號與0000000000號之通話時間係當天 14:
      38-14:41、17:08-17:09、17:48-17:50、21:23-21:28、21:36-21:38，證人己○○證稱其與壬○○於晚上七時至九時之間曾以電話相互連絡云云，似有誤會
      。從而上開通話紀錄僅能證明證人己○○所持用之0000000000號行
      動電話於前揭時間，與被告住處某人有所通話，亦無法遽而推論告訴人在晚上
      七時許遭毆打時被告確實在家之事實。
（五）證人即被告之兄、嫂子○○、辛○○、乙○○雖均證稱當天前往丙○○住處者
      係辛○○，而非壬○○云云。惟證人子○○到庭證稱：我與乙○○、辛○○一
      起去向丙○○討債，只有丁○○在家，我們就在那裡等丙○○回來，後來我太
      太被狗咬傷，我向她要水喝，丁○○在旁邊很兇，乙○○向她跪，辛○○並沒
      有打他，乙○○怕他們吵架，就推辛○○出去等語（見本院八十九年七月二十
      六日訊問筆錄）；嗣證稱：丁○○坐著有時聽我們講話，有時看電視，好像要
      打乙○○，辛○○有無推丁○○我沒有看清楚，乙○○把他推出門外，他又進
      來，乙○○又把他推出去，他就沒有再進來，乙○○給丁○○跪的時候辛○○
      有在場（見本院八十九年八月十日訊問筆錄）；證人乙○○到庭證稱：當天下
      午黃昏時，我與先生子○○、小叔辛○○一起去向丙○○要錢，抵達時只有丁○○在家，我一進去就被狗咬，辛○○及甲○○帶我到三重市宏仁醫院看診，
      之後又到李女家中，丙○○已經回到家，我們在談還錢的事，子○○曾叫辛○○去買飲料，辛○○買啤酒、礦泉水回來，後來丁○○在旁邊很兇，好像要與
      我們吵架，所以我就跪下，她大哥扶起我，因為我怕辛○○與他們發生衝突，
      就叫他出去，他就沒有再上來，離開時辛○○在樓下等我們等語（見本院八十
      九年七月二十六日、八月十日訊問筆錄）；證人辛○○則到庭證稱：他們在討
      論債務如何解決，丁○○在旁看他們寫契約，有時候我插嘴，丁○○說不關我
      的事，插什麼嘴，因為我看丁○○握緊拳頭，好像要打我大嫂，我就衝過去把
      她撥開，他大哥表示要叫人把我打死，我大嫂就跪下去，之後把我推出門外，
      叫我不要進來，我在外等了三十分鐘，子○○、乙○○他們就下樓，我與他們
      走到甲○○家，後來就各自回家等語（見本院八十九年八月十日訊問筆錄）。
      綜合證人以上陳述，證人子○○就辛○○有無推丁○○乙節，先後供述已有不
      一，且乙○○既然向丙○○三兄妹下跪，何以子○○稱當時與丙○○在簽契約
      ？又證人就辛○○有無推丁○○及乙○○將辛○○推出去後，辛○○有無再進
      門等情，證述有所出入，容有瑕疵可指，尚難遽信。
（六）被告雖質疑告訴人所受傷害並未遭人毆擊所造成云云，經本院向告訴人就診之
      醫院查詢，其中宏仁醫院認為：「病患丁○○於八十八年九月十八日至本院診
      治，其頭部傷勢位置為頂部、左額部，是否可能由徒手毆擊造成無法判斷：：
      ：」，有該醫院八十九年九月二十七日（89）宏人字第０六二號函在卷可參。
      另馬偕紀念醫院認為：「病患丁○○於八十八年九月二十日至同年十月四日在
      本院住院，主訴被人拳打頭部致嚴重頭昏頭痛，理學上病患左前額擦挫傷及左
      上肢嚴重酸痛麻木合併有記憶力減退症狀，此外傷症狀可能是徒手毆擊所造成
      的，另上肢之症狀亦可因外傷所致。」，此有馬偕紀念醫院八十九年九月二十
      三日馬院醫外字第八九二三七四號函在卷可稽，均未排除告訴人所受傷勢可能
      由徒手毆擊所造成，被告所辯尚無所據。
（七）本院委請法務部調查局對於被告壬○○等人進行測謊鑑定，其結果認為：「一
      、蔡甲戌稱：（一）案發時係其前往丁○○住處；（二）案發時壬○○未前往
      丁○○住處；（三）壬○○未推丁○○。經測試呈情緒緒波動之反應，研判有
      說謊。二、壬○○稱：（一）案發時其未前往丁○○住處；（二）案發時係蔡
      甲戌前往丁○○住處；（三）其未毆打丁○○。經測試呈情緒緒波動之反應，
      研判有說謊。三、丁○○稱：（一）案發時係壬○○前往丁○○住處；（二）
      案發時蔡甲戌未至其住處；（三）其有遭壬○○毆打。經測試無情緒緒波動之
      反應，研判未說謊。四、丙○○身體狀況欠佳，不宜測試。五、子○○年長，
      不宜測試。」，有該局八十九年十月九日（八九）陸（三）字第八九０六六三
      ０七號鑑定通知書在卷可稽，益徵被告所言不實，告訴人指訴非虛。被告事後
      雖辯稱其患有焦慮症，測謊鑑定機關未考量受測人之特殊生理因素，即進行測
      謊鑑識，所為之測謊結果自有疏誤云云。惟按測謊係以有無從事某一具體行為
      作為測試標的，而以生理反應之變化研判回答有無說謊，故測謊所測試者係行
      為後之記憶。另身體疾病固然會影響測謊鑑定之結果，惟進行測謊鑑定前，施
      作人員會就測謊相關注意事項與受測者說明、溝通，並填製健康身體健康調查
      表，倘受測者自述患有疾病，或測謊人員發現受測者是否有身體不適或痛苦之
      表情，在考慮影響測謊結果或操作過程對於身體之危險性，即停正進行測謊程
      序，故證人丙○○、子○○因身體欠佳及年長等因素，並未進行測謊鑑定，本
      件被告在測謊前並未表示患有憂鬱症，且其於八十九年十一月廿八日始赴醫院
      就診，並無其他事證足認有影響測謊鑑定之正確性，自難因測謊結果不利於己
      ，率爾否認其效力，被告所辯無足可採。
（八）綜合以上各節以析，堪認被告所辯顯係事後卸責之詞，不足採信，本件罪證已
      臻明確，其犯行堪以認定。
二、核被告壬○○所為，係犯刑法第二百七十七條第一項之傷害罪、同法第三百零五
    條之恐嚇危害安全罪；其所犯上開二罪間，犯意各別，行為互殊，應分論併罰。
    爰審酌被告之品行、智識程度，犯罪之動機、目的、手段、毆打告訴人所造成之
    損害程度，以及被告犯罪後猶矢口否認犯行等一切情狀，量處如主文所示之刑，
    以資懲儆，並均諭知易科罰金之折算標準。
據上論斷，應依刑事訴訟法第二百九十九條第一項前段，刑法第二百七十七條第一項
、第三百零五條、第四十一條第一項前段，罰金罰鍰提高標準條例第一條前段、第二
條，判決如主文。
本案經檢察官呂永魁到庭執行職務。
中      華      民      國      九十        年    一      月    三十一  日
                                      臺灣板橋地方法院刑事第六庭
                                          法  官  侯  志  融
右正本證明與原本無異
如不服本判決，應於送達後十日內向本院提出上訴狀
                                          書記官  陳  淑  芳
中      華      民      國      九十        年    二      月    七      日
【附錄本案論罪科刑法條全文】
刑法第二百七十七條
傷害人之身體或健康者，處三年以下有期徒刑，拘役或一千元以下罰金。
犯前項之罪，因而致人於死者，處無期徒或七年以上有期徒刑；致重傷者，處三年以
上十年以下有期徒刑。
刑法第三百零五條
以加害生命、身體、自由、名譽、財產之事恐嚇他人，致生危害於安全者，處二年以
下有期徒刑、拘役或三百元以下罰金。


司法院資訊處製作；財團法人民間司法改革基金會備份。
